臺灣臺東地方法院民事裁定
110年度消債更字第50號
聲  請  人
即  債務人  江櫻芬  
代  理  人  李容嘉扶助律師
上列聲請人因消費者債務清理事件聲請更生，本院裁定如下：		
    主  文
聲請人即債務人甲○○自中華民國一一一年四月七日下午五時起開
始更生程序。
命司法事務官進行本件更生程序。
    理  由
一、按本條例所稱消費者，指5年內未從事營業活動或從事小規
    模營業活動之自然人，消費者債務清理條例（下稱消債條例
    ）第2條第1項定有明文。次按債務人對於金融機構負債務者
    ，在聲請更生或清算前，應向最大債權金融機構請求協商債
    務清償方案，或向其住、居所地之法院或鄉、鎮、市、區調
    解委員會聲請債務清理之調解，消債條例第151條第1項定有
    明文。再按債務人不能清償債務或有不能清償之虞者，得依
    本條例所定更生或清算程序，清理其債務；債務人無擔保或
    無優先權之本金及利息債務總額未逾新臺幣（下同）1,200
    萬元者，於法院裁定開始清算程序或宣告破產前，得向法院
    聲請更生；法院開始更生程序之裁定，應載明其年、月、日
    、時，並即時發生效力；法院裁定開始更生或清算程序後，
    得命司法事務官進行更生或清算程序；必要時，得選任律師
    、會計師或其他適當之自然人或法人一人為監督人或管理人
    ，消債條例第3條、第42條第1項、第45條第1項、第16條第1
    項分別定有明文。
二、聲請意旨略以：聲請人即債務人甲○○因積欠信用卡等債務，
    前與最大債權金融機構即遠東國際商業銀行股份有限公司（
    下稱遠東商銀）進行債務調解，惟調解不成立，又聲請人所
    欠之無擔保或無優先權債務總額未逾1,200萬元，亦未經法
    院裁定開始清算程序或宣告破產，且聲請人現於東基醫療財
    團法人台東基督教醫院（下稱台東基督教醫院）擔任門診助
    理，月薪僅25,175元，已無法償還任何債務，是聲請人確有
    不能清償債務或有不能清償債務之虞。為此，爰依消債條例
    第3條之規定，聲請裁定准予更生等語。
三、經查：
  ㈠財團法人金融聯合徵信中心查詢當事人綜合信用報告回覆書
    固記載聲請人曾參與銀行公會協商成立而毀諾，且中國信託
    商業銀行股份有限公司（下稱中國信託）亦陳稱聲請人於民
    國95年4月間依中華民國銀行公會會員辦理消費金融案件無
    擔保債務協商機制向該行參與協商之金融機構協商成功，惟
    於96年7月協商毀諾（詳本院卷第209頁）；然聲請人則陳稱
    其上開協商契約已履行完畢，聲請人本件債務均係嗣後產生
    ，均未經協商（詳本院卷第68頁）。本院審酌：中國信託雖
    提出聲請人95年6月14日協議書等協商資料為證，然未敘明
    聲請人毀諾時尚未清償債務之金額，亦未提出任何足資證明
    聲請人毀諾之資料。而觀之財團法人金融聯合徵信中心債權
    銀行報送授信資料明細（詳本院卷第219頁至第222頁），聲
    請人還款情形除偶有逾期還款外，大多數均為無延遲還款，
    且各期逾期金額均為0元，且聲請人信用卡正卡附卡資料欄
    ，除中國信託V金卡主（發卡日期：94/7/21）記載停用原因
    為「強制停用：欠款繳清」及「欠款結清日期：99/05/05」
    外，其餘信用卡停用原因欄均記載「一般停用：申請停用」
    、「一般停用：期滿不續發」（詳本院卷第224頁），且參
    以中國信託所附95年6月14日聲請人協議書所列債權人均與
    聲請人本件債務之債權人不同，有聲請人95年6月14日無擔
    保債務還款計畫、95年3月28日消費金融案件無擔保債務協
    商申請書所附消費金融無擔保債務協商案件申請人財務資料
    表在卷可查（詳本院卷第212頁、第213頁、第215頁），由
    此可知，聲請人應已履行上開協商契約完畢。
  ㈡聲請人前因積欠遠東商銀等金融機構無擔保或無優先權債務
    ，於110年6月29日具狀向本院聲請消債條例前置調解，經本
    院以110年度司消債調字第44號消費者債務清理調解事件受
    理在案，惟債務人尚有民間債權人及車貸公司債務想一併處
    理，故無意與金融機構達成協商，致調解不成立等情，業經
    本院依職權調閱上開卷宗核閱無訛，堪可認定。是聲請人於
    調解不成立後聲請更生，本院自應綜合聲請人目前全部收支
    及財產狀況，評估是否有「不能清償債務或有不能清償之虞
    」之情形。
  ㈢關於聲請人之財產及收入
    聲請人名下有房屋2棟【其中一棟為公同共有（持分比率1/1
    ），房屋現值102,300元，另一棟為分別共有（持分比率111
    11/100000），房屋現值71,500元】、土地1筆【權利範圍：
    9分之1，公告土地現值140元/平方公尺】及有效之人壽保險
    保單1張【截至110年6月30日保單價值共19,017元】，原有
    汽車1輛，然已於110年9月8日遭債權人拍賣取償，並於110
    年9月15日辦理過戶異動至他人名下，目前在台東基督教醫
    院擔任門診助理，月薪為25,175元等情，業據聲請人陳報在
    卷，並有聲請人之全國財產稅總歸戶財產查詢清單、108及1
    09年綜合所得稅各類所得資料清單、東基醫療財團法人台東
    基督教醫院薪資通知單、順益汽車股份有限公司民事聲明異
    議狀及其附件客戶分期明細表、拍賣車輛紀錄、車輛市價鑑
    定書；房屋稅籍證明書、土地登記第一類謄本、交通部公路
    總局高雄區監理所臺東監理站111年1月28日函、中華民國人
    壽保險商業同業公會保險業通報作業資訊系統資料查詢結果
    表、富邦人壽110年6月30日函附卷可憑（詳本院卷第15頁至
    第17頁、第38頁至第40頁、第56頁至第60頁、第72頁至第74
    頁、第194頁至第200頁），因別無其他資料可認聲請人有其
    他收入，故本院認以每月收入25,175元核算聲請人目前償債
    能力基礎，應屬妥適。
  ㈣關於聲請人之必要支出
  1.按債務人必要生活費用，以最近1年衛生福利部或直轄市政
    府所公告當地區每人每月最低生活費1.2倍定之。受扶養者
    之必要生活費用，準用第1項規定計算基準數額，並依債務
    人依法應負擔扶養義務之比例認定之，消債條例第64條之2
    第1項、第2項定有明文。是依最近1年行政院衛生福利部所
    公告之111年臺灣省每人每月最低生活費用14,230元之1.2倍
    計算之，是聲請人之必要生活費用，即應以17,076元之標準
    認定。
  2.聲請人自陳其現與配偶共同扶養2名未成年子女，其中一名
    子女現每月領有育兒津貼4,000元等語，並提出全戶戶籍謄
    本、其子女之108、109年度綜合所得稅各類所得資料清單；
    全國財產稅總歸戶財產查詢清單、存摺內頁為證（詳本院卷
    第43頁至第47頁、第108頁）。經查，聲請人之子女分別為1
    03年12月、105年9月生，各為8歲、6歲，均未成年且無所得
    財產，確屬不能維持生活而需聲請人扶養，依衛生福利部公
    告111年度臺灣省最低生活費14,230元之1.2倍即17,076元，
    並扣除每月領取之育兒津貼4,000元，經聲請人與其配偶分
    擔後，認聲請人每月負擔子女扶養費應以15,706元【計算式
    ：（17,076×2－4,000元）÷2＝15,706】為合理，應予認列。
  ㈤準此，聲請人每月收入25,175元扣除每月必要支出32,782元
    【計算式：17,076元＋15,706元＝32,782元】後，已為負數，
    確已不足負擔前開遠東商銀所提出之還款方案，遑論償還積
    欠台北富邦商業銀行股份有限公司等債權人之債務共642,55
    5元【計算式：23,548元＋1,643元＋251,112元＋206,122元＋14
    3,896元＋16,234元＝642,555元。詳本院卷第25頁、第28頁至
    第31頁、第54頁、第56頁、第186頁】。另聲請人名下雖有
    房、地，然價值非高，且或與他人公同共有、或係分別共有
    ，已如前述，縱將上開房地出賣朋分價金，亦難認聲請人得
    以出售系爭房、地所得價金於短期內完全清償債務。而聲請
    人名下之汽車1部業經債權人拍賣求償，尚欠款143,896元，
    業據順益汽車股份有限公司陳報在卷（詳本院卷第56頁）。
    從而，聲請人主張其已不能清償債務，聲請本院准予更生，
    依上開聲請人所舉事證及本院調查結果，即無不合。此外，
    債務人尚無經法院裁定開始清算或宣告破產之情事，復查無
    債務人有消費者債務清償條例第6條第3項、第8條或第46條
    各款所列之事由存在，則債務人聲請更生，即屬有據，應予
    准許，爰裁定如主文第1項所示。
四、次按，法院開始更生程序後，得命司法事務官進行更生程序
    ，消費者債務清理條例第16條第1項亦有明文，併裁定如主
    文第2項。
中　　華　　民　　國　　111 　年　　4 　　月　　7 　　日
                  民事第一庭  法　官　吳俐臻
以上正本係照原本作成。
本裁定不得抗告。
本件裁定已於111年4月7日下午5時公告。
中　　華　　民　　國　　111 　年　　4 　　月　　7 　　日
                              書記官  王品涵